【裁判字號】    99,監宣,47
【裁判日期】    990728
【裁判案由】    監護宣告
【裁判全文】
臺灣嘉義地方法院民事裁定              99年度監宣字第47號
聲  請  人  甲○○
上列聲請人聲請監護宣告事件，本院裁定如下：
    主    文
宣告乙○○（男，民國五十一年六月廿三日出生，身分證統一號
碼：Ｚ000000000號）為受輔助宣告之人。
選定聲請人甲○○為受輔助宣告之人乙○○之輔助人。
聲請費用新臺幣壹仟元由受輔助宣告之人乙○○負擔。
    理    由
一、聲請意旨略以：聲請人為乙○○之父親，乙○○於民國71年
    3 月間起罹患精神疾病，雖延醫診治，但不見起色，近日甚
    且已精神障礙（或其他心智缺陷）至不能為意思表示或受意
    思表示，為此爰依民法第14條第1 項、民事訴訟法第597 條
    規定，聲請對乙○○為監護之宣告，並指定聲請人為監護人
    、曾陳珍為會同開具財產清冊之人，若法院對於監護之聲請
    ，認為未達民法第14條第1 項之程度，而有輔助宣告之原因
    者，請依民法第14條第3項規定以裁定為輔助宣告等語。
二、經查，聲請人主張之前揭事實，已據提出中華民國身心障礙
    手冊影本1 份、戶籍謄本2 份為憑；又本院審驗乙○○之精
    神及心智狀況，在鑑定人前點呼乙○○之姓名、年籍等事項
    ，其對點呼清楚表達，陳明在場者為爸爸及妹妹，今日到醫
    院治療等語，並斟酌財團法人嘉義基督教醫院精神科主治醫
    師趙星豪所為之鑑定結果，經認：乙○○在鑑定時意識清醒
    ，能理解大部分測驗指導語，言語表達尚可，但反應甚慢，
    其可完成魏氏智力測驗及班達測驗，根據測驗結果其總智商
    45，已達中度智能不足之程度，而班達測驗結果則顯示其有
    明顯腦傷情形，日常生活功能仍可在他人指導下完成，故其
    因智能障礙，雖仍能為意思表示及受意思表示，但辨識其意
    思表示效果之能力，已有明顯不足力等語，此有勘驗筆錄及
    前揭醫院精神科之精神鑑定報告書可憑。堪信乙○○非完全
    不能辨識其意思表示之效果，未達應受監護宣告之程度，惟
    其辨識能力顯有不足，從而，聲請人聲請監護宣告，尚屬有
    間，惟乙○○仍有受輔助之必要，爰依聲請以裁定為輔助之
    宣告。
三、次查，聲請人為受輔助宣告人乙○○之父親，並到場同意擔
    任受輔助宣告人之輔助人等語，並陳稱：乙○○與其越南籍
    之配偶僅外出同住五、六個月，其配偶以不實方式取得離婚
    協議及財產分配，業經撤銷離婚等語（見99年5 月19日勘驗
    筆錄），並有戶籍謄本記事欄內容可按。本院參酌受輔助宣
    告人乙○○之配偶有前述不適任輔助人之情況，聲請人為其
    生父，並與其同住，且願意擔任其輔助人，由聲請人任輔助
    人，最能符合受輔助宣告之人之最佳利益，爰選定聲請人為
    輔助人。
四、爰裁定如主文。
中    華    民    國    99    年    7     月    28    日
                   家事法庭     法  官  李文輝
正本係照原本作成。
如不服本裁定關於選定輔助人之部分，應於送達後十日內向本院
提出抗告狀，並繳納抗告費新臺幣1千元；其餘關於輔助宣告之部
分，不得抗告。
中    華    民    國    99    年    7     月    28    日
                                書記官  許家瑜

司法院資訊處製作；財團法人民間司法改革基金會備份。
